臺灣臺中地方法院刑事判決
110年度原訴字第107號
公  訴  人  臺灣臺中地方檢察署檢察官
被      告  楊承曜



選任辯護人  蔡佩諮律師（法扶律師）
被      告  吳勝源




選任辯護人  李秉哲律師（法扶律師）
上列被告因強盜案件，經檢察官提起公訴（110年度偵字第34719
號、第36870號、第39817號），本院判決如下：
    主    文
戊○○共同犯強盜罪，處有期徒刑陸年。未扣案之不詳廠牌手機壹
支及犯罪所得iphone廠牌手機壹支、新臺幣壹仟伍佰元與adidas
廠牌球鞋壹雙均沒收，於全部或一部不能沒收或不宜執行沒收時
，追徵其價額。
甲○○共同犯強盜罪，處有期徒刑伍年貳月。扣案之iphone廠牌黑
色手機壹支沒收；未扣案之犯罪所得iphone廠牌手機壹支及新臺
幣壹仟元均沒收，於全部或一部不能沒收或不宜執行沒收時，追
徵其價額。
    犯罪事實
一、戊○○、甲○○前因另涉犯強盜案件（經本院以110年度原訴字
    第78號判處罪刑，下稱前案）而需給付另案和解金事宜，戊○○於民國110年10月21日凌晨1時至2時間某時許，先以其所
    有之不詳廠牌手機1支內安裝之FaceTime，與甲○○所有之iph
    one黑色手機聯繫，並駕駛車牌號碼00-0000號自用小客車（
    下稱甲車）前往甲○○住處與甲○○見面，而商討關於前案和解
    金給付事宜。嗣因戊○○前曾持上開廠牌不詳之手機內安裝之
    微信與丙○○約定購買球鞋之交易事宜，並相約於110年10月2
    1日清晨在臺中市○○區○○○○路00號之心圓汽車旅館附近路口
    交易。甲○○、戊○○竟共同基於意圖為自己不法所有之強盜犯
    意聯絡，由甲○○於同日上午6時3分，駕駛甲車搭載戊○○至臺
    中市北屯區昌平東二路與昌平東三路61巷交岔路口附近，待
    丙○○駕駛車牌號碼000-0000號自用小客車（下稱乙車）抵達
    上開路口後，推由戊○○先坐上乙車後座，並持材質不詳之手
    槍外型物品（按無證據證明可為兇器）抵住丙○○之後腦，致
    使丙○○不能抗拒，並要求丙○○交出貴重物品；甲○○則坐在副
    駕駛座，依戊○○指示持iphone黑色手機（已扣案）錄影，並
    自丙○○身上搜得現金新臺幣(下同)2,500元（起訴書誤載為5
    ,000元）、iphone手機2支(共計價值4萬元，起訴書誤載為5
    萬元)及adidas廠牌球鞋1雙(價值1萬5,000元)。待取得上開
    財物後，丙○○依指示將乙車停至心圓汽車旅館附近，並將車
    鑰匙交與甲○○，由甲○○將乙車鑰匙放置在臺中市北屯區崇德
    十二路與昌平東二路路口變電箱上後，隨即駕駛甲車搭載戊○○一同離開現場。嗣因丙○○報警處理，經警分別於110年10
    月26日、11月7日拘提甲○○、戊○○到案，並在甲○○住處扣得
    白色帽T、黑色長褲各1件及上開iphone黑色手機1支，因而
    查悉上情。
二、案經臺中市政府警察局第五分局報告臺灣臺中地方檢察署檢
    察官偵查起訴。
    理    由
壹、證據能力部分
一、以下本案所引用被告以外之人於審判外之言詞或書面陳述，
    均經本院於審判時當庭直接提示而為合法調查，檢察官、被
    告戊○○、甲○○及其等選任辯護人均同意作為證據（見本院卷
    一第397頁至第398頁、卷二第180頁），本院審酌前開證據
    作成或取得狀況，均無非法或不當取證之情事，亦無顯不可
    信情況，故認為適當而均得作為證據。是前開證據，依刑事
    訴訟法第159條之5規定，均具有證據能力。至被告戊○○之選
    任辯護人雖爭執被告甲○○、證人即被害人丙○○、證人即被告
    戊○○母親乙○○於警詢之陳述不具證據能力等語（見本院卷一
    第398頁、卷二第180頁），然因本院並未執前開證據為本案
    犯罪事實之認定依據，自無論述其證據能力之必要，附此敘
    明。
二、除法律另有規定外，實施刑事訴訟程序之公務員因違背法定
    程序取得之證據，其有無證據能力之認定，應審酌人權保障
    及公共利益之均衡維護，刑事訴訟法第158條之4定有明文。
    本案所引用之非供述證據，並無證據證明係實施刑事訴訟程
    序之公務員違背法定程序所取得，且檢察官、被告及其選任
    辯護人均未表示無證據能力，自應認均具有證據能力。
貳、實體部分
一、認定犯罪事實所憑證據及理由
    訊據被告甲○○對上開犯罪事實均坦承不諱，然辯稱：我和被
    告戊○○強盜的財物中並無球鞋，而是毒品咖啡包10包與第三
    級毒品愷他命10公克云云（見本院卷一第217頁、卷二第194
    頁）；被告戊○○固坦承有與甲○○於上開時、地與被害人丙○○
    見面等情，然矢口否認有何強盜犯行，辯稱：①當時我和丙○○約好要向丙○○購買12公克的愷他命，但現場秤重卻發現愷
    他命短少2公克，我就和丙○○起爭執，並叫丙○○交出證件，
    威脅會報警，同時由甲○○在旁錄影，但我和甲○○並沒有強盜
    丙○○的財物，本案是毒品交易的糾紛；②被告甲○○及被害人
    就強盜之財物部分所述互有不符，其等所述並不足採；③案
    發時我左、右手均受傷，沒辦法取走被害人之財物或使用槍
    枝，也沒有攜帶任何槍枝到場云云（見本院卷一第218頁至
    第219頁、第425頁、卷二第第182頁、第195頁）；被告戊○○
    之辯護人則替其辯護稱：①本案係被告戊○○與被害人因毒品
    交易所引發之衝突，被告戊○○並無任何強盜行為；②被告甲○○與被害人對於本案強盜財物之陳述不一，且被告甲○○自身
    之陳述內容前後亦有不符，被害人於警詢中則表示不用提出
    本案強盜告訴或向被告2人求償，顯違一般常情，故其等所
    述均難採憑；③被告戊○○於案發時因慣用手受重傷而包裹繃
    帶，左手亦有受傷，顯然無法快速取出槍枝，並持續舉槍指
    著被害人後腦；且本案並未扣得任何槍枝，證人即被告戊○○
    之母親於案發後使用甲車時，亦未在甲車上發現槍枝，自難
    認被告戊○○於案發時有攜帶槍枝云云（見本院卷一第219頁
    至第225頁、卷二第198頁、第201頁至第208頁）。經查：
  ㈠被告2人於110年10月21日上午6時3分，由被告甲○○駕駛甲車
    至心圓汽車旅館附近之臺中市北屯區昌平東二路與昌平東三
    路61巷交岔路口與被害人碰面，待被害人駕駛乙車抵達後，
    被告戊○○坐上乙車後座，被告甲○○則坐在乙車副駕駛座，並
    持扣案之iphone黑色手機錄影；嗣被告甲○○將乙車鑰匙放置
    在臺中市北屯區崇德十二路與昌平東二路路口變電箱上後，
    再駕駛甲車搭載被告戊○○一同離開現場等情，業據被告2人
    於偵查及本院審理中供述明確〈見110偵34719卷（下稱偵1卷
    ）第203頁至第207頁、110偵36870卷（下稱偵2卷）第176頁
    、本院卷一第42頁至第43頁、第56頁至第57頁、第217頁至
    第219頁、卷二第194頁至第195頁），核與證人即被害人丙○○於偵查中之證述大致相符（見偵1卷第237頁至第238頁），
    並有iphone黑色手機1支扣案可憑，被告甲○○於本院審理中
    復供稱：該扣案手機是我所有，並用以與戊○○聯繫及前往與
    被害人約定之地點時使用等語（見本院卷二第191頁）。復
    有110年10月21日路口監視器錄影畫面翻拍照片、臺中市北
    屯區崇德十二路與昌平東二路路口之現場照片（見偵1卷第7
    7頁至第92頁）、被告甲○○持用之手機錄影譯文、照片、錄
    影畫面翻拍照片、門號0000000000、0000000000號申設人資
    料暨行動上網資料(見偵1卷第97頁至第99頁、第103頁至第1
    73頁)、被告戊○○之手機門號0000000000號申設人資料暨雙
    向通聯紀錄（見偵2卷第119頁至第154頁）在卷可佐，互核
    相符，此部分事實，堪以認定。
　㈡證人即被告甲○○①於偵查中供稱：案發時被告戊○○先進入乙車
    後座，並要我上副駕駛座，我一上車就發現被告戊○○拿出槍
    挾持被害人，要被害人交出財物，並要我錄影，這次強盜完
    全是臨時起意等語（見偵1卷第203頁至第205頁）；②復以證
    人身分具結證稱：案發當天我和被告戊○○相約討論前案和解
    金分配事宜，談妥後被告戊○○要我陪他和被害人交易，之後
    被告戊○○先進入乙車後座，我進入乙車副駕駛座時，看到被
    告戊○○持槍抵著被害人的頭，並要求被害人將車上的財物全
    部交出來，同時叫我檢查車內有無其他物品和搜被害人身體
    等語（見偵1卷第205頁至第207頁）；③於本院審理中則具結
    證稱：案發時被告戊○○先進入乙車後座，過了一會我進入乙
    車副駕駛座，就看到被告戊○○用左手拿著材質不明的手槍外
    型物體抵著被害人的後腦，並請被害人將財物即現金2,500
    元、iphone手機2支及第三級毒品愷他命10公克、毒品咖啡
    包10包交給我，另外為了避免被害人報警，被告戊○○也有要
    我用手機錄影。整個過程被害人都很配合，沒有反抗；之後
    我先下車，因為怕被害人開車撞我們，就把乙車鑰匙放在路
    旁變電箱上，被告戊○○則留在乙車，但我不清楚之後被告戊○○在乙車內做了什麼；後來我從搶來的財物中分得現金1,00
    0元、手機1支及施用少量愷他命，其他財物則均由被告戊○○
    取走等語（見本院卷一第403頁至第425頁）。證人即被害人
    丙○○於偵查中則證稱：案發時我遭被告2人搶走現金5千多元
    、iphone手機2支及adidas廠牌球鞋1雙，我並沒有毒品咖啡
    包或愷他命等語〈見110偵39817卷（下稱偵3卷）第237頁至
    第238頁〉。
　㈢同案被告甲○○及被害人對於被告2人於案發時、地，確實有共
    同強盜被害人財物之情狀證述一致，且被告甲○○於案發時持
    手機錄影，錄影譯文如下：
發話人 內容 戊○○ 阿全，錄影一下。 甲○○ 我？ 戊○○ 你販毒是不是？是不是啦，自己承認啦。 丙○○ 嗯。 戊○○ 你是不是販毒啦，自己講啦。 丙○○ 沒錯。 戊○○ 證件拿出來。 丙○○ 我沒帶證件。 戊○○ 快點喔，不要被我搜到。 甲○○ 這不是他啊，這不是他。 戊○○ 這是什麼東西？這是什麼？ 
　　上開情形，有錄影譯文及截圖在卷可證（見偵1卷第97頁）
    。而證人即被告甲○○於本院審理中復證稱：當時之所以會錄
    影並為如上開譯文所示之對話，是為了嚇阻被害人，讓被害
    人不敢去報警；錄影截圖所示之男子就是坐在乙車駕駛座的
    被害人，另外當時被害人拿出的證件並不是被害人本人的，
    所以我才會說「這不是他啊」等語（見本院卷一第420頁至
    第422頁）。依其上開證述內容及錄影譯文、截圖，可見被
    害人於強遭被告戊○○要求承認販毒及交出個人身分證件等情
    ，均無任何反抗，而始終配合要求，並將攜帶之他人證件交
    與被告甲○○，核與被告甲○○前述被害人當時遭被告戊○○持手
    槍外型物體抵住後腦，並要求交出財物之情狀相符。再參諸
    案發時現場附近之路口監視器錄影畫面翻拍照片（見偵1卷
    第77頁至第90頁），可見被告甲○○先駕駛甲車搭載被告戊○○
    ，於110年10月21日上午6時3分至臺中市北屯區昌平東二路
    與昌平東三路61巷交岔路口附近停放甲車，隨後被告2人先
    後進入停放在上開交岔路口之乙車，此時不論於甲車內或於
    步行途中，均未見被告甲○○所著白色帽T前方口袋有因裝載
    物品而隆起，或有物品外露之情況；嗣於同日上午6時17分
    ，乙車停放在臺中市北屯區崇德12路與昌平東二路之交岔路
    口，被告甲○○、戊○○先後下車並返回甲車，此時則可見被告
    甲○○手持兩支手機，同時其所著白色帽T之前方口袋內因裝
    有物品而明顯鼓起，並有部分物品自袋口露出，顯見被告2
    人確實有自乙車內拿取被害人之財物並攜帶下車，而與證人
    即被告甲○○及被害人上開證述之其強盜情狀互核一致，足認
    被告2人確有共同以前開方式強取被害人財物之情事。
　㈣按強盜罪之強暴、脅迫，祇須抑壓被害人之抗拒或使被害人
    身體上、精神上，處於不能抗拒之狀態為已足，其暴力縱未
    與被害人身體接觸，仍不能不謂有強暴、脅迫行為（最高法
    院22年度上字第317號、30年度上字第3023號判決意旨參照
    ）。又強盜罪所施用之強暴、脅迫手段，祇須足以壓抑被害
    人之抗拒，使其喪失意思自由為已足，縱令被害人實際無抗
    拒行為，仍於強盜罪之成立，不生影響（最高法院30年度上
    字第3023號判決意旨參照）。亦即，刑法第328條第1項所稱
    之「強暴」，指對人之身體，且足以抑制他人抵抗程度之有
    形力之行使；亦即直接或間接對於人之身體施以暴力，壓制
    被害人之抗拒，或使被害人處於不能抗拒之狀態。所稱之「
    脅迫」指對人，且足以抑制其抵抗程度之惡害通知行為；亦
    即以威嚇加之於被害人，使其精神上產生恐怖之心理，達於
    不敢或不能抗拒之程度。至於是否「不能抗拒」，除應考量
    行為人所實施之不法手段是否足以抑制通常人之抗拒，使之
    喪失自由意思外，並應就被害人之年齡、性別、性格、體能
    及當時所處環境等因素，加以客觀之考察，以為判別標準（
    最高法院88年度台上字第2132號判決意旨參照）；又按恐嚇
    取財與強盜罪，二者就其同具有不法得財之意思，及使人交
    付財物而言，固無異趣，但就被害人是否喪失意思自由，不
    能抗拒言之，前者被害人尚有意思自由，後者被害人之意思
    自由已被壓制，達於不能抗拒之程度，故恐嚇取財罪，其恐
    嚇行為雖不以將來之惡害通知為限，即以目前之危害相加，
    亦屬之。但必其強暴、脅迫手段，尚未使被害人達於不能抗
    拒之程度始可，如其強暴、脅迫行為，已使被害人喪失意思
    自由，達於不能抗拒之程度，即應構成強盜罪，而非恐嚇取
    財罪（最高法院87年度台上字第2278號判決意旨參照）。故
    刑法上強盜罪與恐嚇取財罪之區別，係以被告對被害人施用
    威嚇之程度為準，如其程度足以壓抑被害人之意思自由，至
    使不能抗拒而為財物之交付者，為強盜罪。經查：
　　⒈被告2人於前揭時、地，由被告戊○○持手槍外型之物體，自
      乙車後座抵住被害人後腦，並要求被害人交出身上及車內
      財物與被告甲○○等情，業如前述，依照一般社會常情，被
      告2人上開行為，造成被害人心理極端畏懼，應無甘冒生
      命危險而予以反抗之可能。雖被告2人並未對被害人之身
      體為其他有形力之行使，故被告2人上開行為尚未達到前
      揭所述之「強暴」行為，然其等行為仍足以壓制被害人之
      意思自由，且達不能抗拒程度，業如上述，是被告2人之
      行為自均屬強盜罪之「脅迫」行為甚明。
　　⒉被告戊○○持以為本案犯行之手槍外型物體，雖無證據證明
      具有殺傷力，然其係自乙車後座持以抵住坐在駕駛座之被
      害人後腦，被害人難以正面觀查該物體；且證人即被告甲○○於本院審理中具結證稱：我看不出來案發時戊○○手上槍
      枝的材質，也無法辨別是玩具槍、道具槍或真槍等語（見
      本院卷一第419頁），被害人自無可能查悉被告戊○○所持
      並非具殺傷力之槍枝，其於被告戊○○上車後突然被人持槍
      抵住後腦，副駕駛座則有被告甲○○在旁，被害人在車內獨
      自面對被告2人，且當時在車內，難以及時求援，必是心
      生畏懼而不敢反抗。是被告戊○○持以犯案之物雖無證據證
      明為具殺傷力可發射子彈或可供為兇器使用之槍枝，但其
      與被告甲○○上開行為仍足以壓制被害人之意思自由，且達
      不能抗拒程度，堪以認定。
　㈤再按被害人、證人之陳述有部分前後不符，或相互間有所歧
    異時，究竟何者為可採，法院仍得本其自由心證予以斟酌，
    非謂一有不符或矛盾，即應認其全部均為不可採信；尤其關
    於行為動機、手段及結果等之細節方面，被害人之指陳，難
    免故予誇大，證人之證言，有時亦有予渲染之可能；然其基
    本事實之陳述，若果與真實性無礙時，則仍非不得予以採信
    （最高法院74年度台上字第1599號判決要旨可參）。又證人
    之證言，遇有前後不一，或彼此互相齟齬之情形，事實審法
    院為發現真實起見，應就其全盤供述之意旨，佐以卷內證據
    為綜合判斷，並依據經驗法則及論理法則，詳予剖析其供述
    異同之情形，若足認其關於基本事實之陳述，果於真實性無
    礙時，即非不得予以採信。苟不為上開調查研析，僅以其陳
    述稍有不符或矛盾，即認其全部陳述均與事實不符，而悉予
    摒棄不採，對供述相同之處又俱不斟酌，則法官依經驗法則
    、論理法則判斷事理之功能盡廢，其採證認事之職權行使與
    自由心證暨證據法則之運用，均難認為適法（最高法院110
    年度台上字第2232號判決意旨可參），是證人之證述，前後
    稍有不符或相互間有所歧異，究竟何者可採，法院仍應本於
    經驗法則，斟酌其他情形，作合理之比較，定其取捨，若其
    基本之陳述與真實性無礙時，仍非不得予以採信，非謂一有
    不符或矛盾，即認其全部均為不可採信；從而供述之一部認
    為真實者，予以採取，自非證據法則所不許。經查：
　  ⒈對於被告2人強盜之財物為何，被害人及被告甲○○上開供述
      或證述內容雖略有不同，惟就被害人之iphone手機2支遭
      被告2人強盜乙節則始終一致，佐以卷附案發時之路口監
      視器錄影畫面翻拍照片（見偵1卷第84頁），可見被告甲○○自乙車下車返回甲車時，左右手確實各持1支手機，與被
      害人及被告甲○○上開陳述內容互核相符，堪信屬實，足認
      被告2人本案確有自被害人處強盜iphone手機2支。
　  ⒉就被告2人強盜之現金金額乙節，被告甲○○於偵查及本院審
      理中均供稱：當時被害人交給我的現金為2,500元等語（
      見偵1卷第204頁、本院卷二第194頁）。其於本院準備程
      序雖供稱被害人交付之現金為2,000元等語，然於本院審
      理中以證人身分具結作證時復具結證稱：我於準備程序中
      所述的現金數額應更正為2,500元等語；又於本院審理中
      再次供稱：我跟被告戊○○本案強盜的現金金額為2,500元
      等語（見本院卷一第217頁、第419頁、卷二第194頁），
      被告甲○○於本院審理中隨即更正準備程序中此部分之陳述
      ，嗣後之供述及證述內容復均與偵查中之供述相符，應認
      其於本院準備程序中所述之現金數額係一時口誤，且依上
      說明，不因其一時口誤而逕認其所述均無足採。至告訴人
      對於被告2人強盜之現金數額，則僅泛稱損失為「5千多元
      」等語〈見偵1卷第238頁、110偵39817卷（下稱偵3卷）第
      92頁、第98頁〉，對於實際金額為何，並未明確陳述，審
      酌被害人與被告處於相反之立場，其於陳述損失時，不免
      有渲染之情，基於罪疑有利於被告，認被告2人強盜被害
      人之現金部分，應以被告甲○○所述之金額，即2,500元較
      為可採。
　  ⒊被告甲○○及被害人對於被告2人強盜之其餘財物，究竟係「
      愷他命10公克、毒品咖啡包10包」或「adidas廠牌球鞋1
      雙」等情相互矛盾，然審酌被告2人於110年10月21日上午
      6時20分，即駕駛甲車逃離案發現場；嗣於同日上午7時50
      分，由被告甲○○將甲車駛回被告戊○○之住處，並將甲車交
      與證人乙○○，然證人乙○○未證稱有在甲車內或被告2人身
      上發現任何毒品，本案亦未自被告2人扣得任何毒品等情
      ，業據證人即被告甲○○、證人乙○○於本院審理中證述明確
      （見本院卷一第422頁、第426頁至第427頁），並有案發
      當日之路口監視器錄影畫面翻拍照片（見偵1卷第89頁至
      第90頁）、臺中市政府警察局第五分局110年10月26日搜
      索扣押筆錄、扣押物品目錄表（見偵1卷第55頁至第59頁
      、第65頁至第69頁）在卷可佐。且「愷他命10公克、毒品
      咖啡包10包」之體積非鉅，衡請可輕鬆藏放於衣褲口袋內
      ，反之，adidas廠牌球鞋1雙則需較大空間藏放，而依案
      發時之路口監視器錄影畫面翻拍照片所示（見偵1卷第84
      頁），被告甲○○當時所穿著之白色帽T口袋內有明顯鼓起
      ，並有部分物品外露之情狀，顯非裝載「愷他命10公克、
      毒品咖啡包10包」所造成，足認被告2人自被害人處強盜
      之財物，應為adidas廠牌球鞋1雙，而非毒品咖啡包及愷
      他命。
　　⒋證人即被告甲○○於本院審理中雖復證稱：我和被告楊丞曜
      在甲車上有抽從被害人處搶來的毒品，我們將愷他命放在
      百元紙鈔上磨成粉，之後用菸吸取粉末，並捲成K菸云云
      （見本院卷一第423頁至第424頁），被告戊○○於本院審理
      中則供稱：我和被告甲○○自乙車離開後，在甲車上就一起
      抽K菸，並將自被害人處取得10公克的愷他命全部施用完
      畢云云（見本院卷一第219頁、卷二第195頁），而依被告
      甲○○手機錄影之畫面截圖（見偵1卷第99頁），亦可見甲
      車內確實有數支捲菸。然依證人乙○○前揭證述內容及上開
      路口監視器錄影畫面翻拍照片，可見被告2人於110年10月
      21日上午6時20分起一同駕駛甲車離開案發現場；嗣於同
      日上午7時50分即將甲車交與證人乙○○，期間僅經過約1個
      半小時，衡諸常情，實難想見被告2人可於如此短暫之時
      間內，即將10公克之愷他命全數施用完畢。且被告甲○○上
      開手機內之錄影畫面截圖中所拍攝之K菸數量僅約十餘支
      ，與10公克之愷他命在數量上有顯著差距；又被告2人於
      案發時，由被告戊○○要求被害人承認販賣毒品之行為，並
      由被告甲○○持手機錄影，以取得被害人把柄，避免被害人
      嗣後報警等情，業據被告戊○○於本院審理中供述、證人即
      被告甲○○於本院審理中具結證述明確（見本院卷一第217
      頁至第218頁、第421頁），並有該錄影譯文及截圖在卷可
      證（見偵1卷第97頁），被告2人於案發時既有以要求被害
      人承認販毒並錄影之方式試圖遏阻被害人報警，且被告2
      人與告訴人處於對立面，利害相反，則被告2人是否有續
      以被害人涉嫌販毒而欲令被害人入罪乙情，尚非無疑，自
      難認被告2人上開所述有自被害人處取得毒品等語確屬真
      實。
　　⒌綜上，被告2人本案強盜取得被害人丙○○之財物應為現金2,
      500元、iphone手機2支及adidas廠牌球鞋1雙之事實，業
      據本院綜合證人即被告甲○○、被害人丙○○、證人乙○○之證
      詞、上開監視器錄影畫面翻拍照片、錄影譯文等證據，相
      互勾稽而審認明確，業如前述，自不因被告甲○○及被害人
      有關強盜財物之陳述有部分互不相符，即影響其等對於前
      揭事實陳述之可信性。
　㈥被告戊○○及其辯護人雖以上詞置辯，惟查：
　　⒈被告戊○○於本院審理中雖辯稱：當時我和被害人約好要向
      他購買12公克之第三級毒品愷他命，但因為於之前的交易
      中，被害人有在毒品數量中造假，這次我就要求被害人現
      場秤重，發現其販賣的愷他命僅10公克，才會發生爭執，
      並由甲○○持手機錄影，我們並威脅被害人說會去報警，後
      來我有將約好的3萬元價金交給被害人，並拿走10公克的
      愷他命，在甲車上就將全數愷他命與甲○○一同施用完畢云
      云（見本院卷一第218頁至第219頁、卷二第195頁）。然
      其上開所述與卷內證據不符，亦與常情有違等情，業據本
      院認定如前（詳理由欄貳、㈤、⒊、⒋所示），自難認被告
      戊○○上開所辯屬實。
　　⒉又證人之證述相互間有所歧異，法院仍可本於經驗法則，
      斟酌其他情形，作合理之比較，若其基本之陳述與真實性
      無礙時，仍非不得予以採信其證述之一部，非謂一有不符
      或矛盾，即認其全部均為不可採信等節，亦經本院論述如
      上，是被告甲○○與被害人之陳述內容固有部分不符，然本
      院已依其等歷次供述或證述之意旨，佐以卷內其餘證據為
      綜合判斷並評價如上，且被告2人彼此間於案發時為朋友
      ，彼此間並無宿怨等情，業經被告2人於本院審理中供述
      甚詳（見本院卷二第195頁），倘其等間確無於上開時、
      地，一同強盜被害人財物之事實，實難認被告甲○○於於偵
      、審程序中以被告身分應訊或以證人身分具結作證時，會
      刻意虛構被告2人一同為本案強盜行為之虛情，以此損人
      不利己之虛情恣意誣攀並無仇隙之被告戊○○，同時致被告
      甲○○自身陷於強盜罪或偽證罪刑責加身之風險。另被害人
      是否提起告訴，或向犯罪行為人求償，均係個人訴訟權利
      之行使，與刑法構成要件之認定無涉，且被害人迄本案言
      詞辯論終結前，均未向被告2人求償，反證其當無甘冒誣
      告、偽證刑責，或刻意虛構情節誣陷被告2人之動機與誘
      因，更可確保其證詞之可信性，當無恣意摒棄其證詞而不
      予採信之理。是被告戊○○及其辯護人以被害人及被告甲○○
      所述有部分不符，且被害人本案並未提告或向被告2人求
      償等情，認其等所述均無從為不利被告戊○○之認定云云，
      並無足採。
　　⒊再查，被告戊○○前於110年9月27日晚上8時35分，因外傷至
      佛教慈濟醫療財團法人台中慈濟醫院（下稱慈濟醫院）就
      醫，經診斷後，對其右手掌進行縫合神經、血管及肌腱手
      術；左手背部分，經診斷則受有傷口範圍為「0.2X2X0.1
      公分」，傷口等級為「全皮層受損」；嗣於同年9月30日
      ，經評估其左、右上肢之肌肉力量均為5分，活動能力為
      完全自理；於同年10月1日經評估後，其左手背傷口範圍
      為「2X0.2公分」，傷口等級為「部分皮層受損」；右手
      傷口部分亦無不適情形，經綜合評估後，可出院轉門診追
      蹤等情，有慈濟醫院111年1月21日慈中醫文字第1110136
      號函暨被告戊○○之病歷資料在卷可證(見本院卷一第131頁
      至第204頁)。可見被告戊○○於案發前右手固然受有嚴重傷
      勢，然左手所受之傷害則尚屬輕微，且其上開傷勢均未影
      響其上肢肌肉力量；又①證人即被告甲○○於本院審理中證
      稱：案發時我一上乙車副駕駛座，就看到戊○○用左手持手
      槍外型的物體，自後座抵住被害人後腦，當時戊○○右手因
      為受傷很嚴重而包繃帶，我記得完全不能動，但戊○○的左
      手並無包紮，也沒有行動不便的情況，否則戊○○不可能駕
      駛甲車來載我，且他上下車也都是自行開車門等語（見本
      院卷一第411頁至第420頁、第425頁至第426頁）；②證人
      乙○○於本院審理中證稱：110年10月21日上午，當時甲○○
      將甲車開回我住處，甲○○從駕駛座下來後，戊○○就從甲車
      副駕駛座移到駕駛座上，準備把甲車開到地下室停放，但
      因為我當時要出門上班，就把戊○○攔下，由我駕駛甲車至
      上班地點；當時戊○○的右手因為受傷而包繃帶，於住院期
      間，其右手不能提重物，都是用左手，左手的行動能力完
      全正常，只有一些皮傷，且左手掌並無受傷等語（見本院
      卷一第427頁至第431頁）。上開證人均證稱被告戊○○於案
      發時右手因傷而行動嚴重受限，但左手仍可正常活動，甚
      且可自行駕車等語，核與案發時之路口監視器錄影畫面所
      示被告2人均係分別、各自上、下車等情相符（見偵1卷第
      79頁至第80頁、第89頁至第90頁），被告戊○○於本院審理
      中亦供稱：我於案發時確時都是自己用手開車門上、下車
      等語（見本院卷一第426頁），足見被告戊○○之右手固然
      於案發時因傷致抓握能力受限，然其左手則並無大礙，仍
      可正常活動、抓握、拿取物品，且日常生活仍可自理而無
      需他人協助，堪認被告戊○○確有以左手持手槍外型物品脅
      迫被害人，及自行拿取其他物品之能力。且其本案僅係單
      純持上開手槍外型物品自後方抵住被害人頭部，並無精細
      操作物品或仔細瞄準之必要，故縱使被告戊○○之左手並非
      其慣用手，亦無礙於其上開脅迫行為之行使能力，被告戊○○及其辯護人以被告戊○○之雙手受傷為由，據以認定其不
      可能為本案強盜犯行云云，顯無足採。
　　⒋至證人乙○○於本院審理中雖具結證稱：我於110年10月21日
      上午因為要出門趕著上班，就攔住準備開車的戊○○，並駕
      駛甲車去上班，於此過程中，我並沒有發現甲車內有疑似
      槍枝的物品等語（見本院卷一第427頁至第429頁），然審
      酌證人乙○○當時既為了上班而趕時間，且甲車先前係交由
      其兒子即被告戊○○使用，而非交與全無信賴關係之第三人
      ，自難想見證人乙○○於取回甲車後會仔細搜查、確認甲車
      內有無藏放可疑物品。且手槍外型之物品衡情其體積、重
      量均非鉅，被告戊○○可輕易隨身攜帶，而非必須藏放在甲
      車內，故縱使證人乙○○未於甲車內發現任何疑似槍枝之物
      品，亦無從憑此遽為有利被告戊○○之認定。另本案案發日
      期為110年10月21日，而員警至被告戊○○位在臺中市○○區○○路000巷0號4樓之住處執行搜索之時間則為同年月26日，
      有臺中市政府警察局第五分局扣押筆錄、扣押物品目錄表
      在卷可證（見偵1卷第65頁至第69頁），係於案發後數日
      始執行搜索，且被告戊○○放置物品之地點亦非僅上開住處
      ，而有放置於他處之可能，故無從以嗣後未在被告戊○○住
      處扣得任何疑似槍枝物品乙節，即認被告戊○○於案發時未
      曾使用該等物品。況員警執行搜索時之扣押物品與被告犯
      罪時使用之物品，係屬二事，非可等同視之，是被告戊○○
      之辯護人以證人乙○○未於甲車內發現疑似槍枝之物品，且
      員警亦未扣得任何疑似槍枝之物品等情，即認被告戊○○於
      案發時並未攜帶疑似槍枝之物品云云，亦屬無稽。　
　㈦綜上所述，本案事證明確，被告2人上揭犯行足堪認定，均應
    依法論科。　　　　
二、論罪科刑
  ㈠核被告2人所為，均係犯刑法第328條第1項之強盜罪。
　㈡被告2人間，就上開強盜犯罪之實施有犯意聯絡及行為分擔，
    應依刑法第28條之規定，論以共同正犯。
　㈢被告甲○○之辯護人雖請求對其以刑法第59條規定減輕其刑等
    語（見本院卷二第198頁）。然按刑法第59條之酌量減輕其
    刑，必須犯罪另有特殊之原因與環境等等，在客觀上足以引
    起一般同情，認為即予宣告法定低度刑期尤嫌過重者，始有
    其適用（最高法院45年度台上字第1165號判決要旨參照）。
    又適用該條文酌量減輕其刑時，雖不排除審酌同法第57條各
    款所列之事由，惟其程度應達於客觀上足以引起同情，確可
    憫恕者，方屬相當（最高法院88年度台上字第4171號判決要
    旨參照）。本院審酌被告甲○○正值青壯，不思以正當途徑獲
    取財物，竟共同為本案犯行，且按刑法第328條第1項強盜罪
    之法定刑為「處5年以上有期徒刑」，而衡酌被告甲○○本案
    犯罪之情形，實難認其犯行在客觀上有足以引起一般同情之
    情狀，亦難謂有失之過苛或情輕法重情形，自無適用刑法第
    59條規定之餘地，併此敘明。
　㈣爰以行為人之責任為基礎，審酌被告2人法治觀念薄弱，均正
    值青壯，不思以正當途徑獲取財物，竟共同為本案犯行，使
    被害人不能抗拒後，強盜被害人所有之財物，侵害被害人之
    財產權，造成被害人內心恐懼，危害人民生活安全，所為均
    屬不該；並斟酌被告甲○○終能坦承犯行，被告戊○○則始終否
    認犯行之犯後態度，且參酌被害人尚未取回其損失之情況，
    兼衡被告2人之犯罪動機、目的、手段、分工、智識程度及
    家庭經濟生活狀況（見本院卷二第196頁）等一切情狀，分
    別量處如主文所示之刑，以示懲儆。
三、沒收
  ㈠按供犯罪所用、犯罪預備之物或犯罪所生之物，屬於犯罪行
    為人者，得沒收之，於全部或一部不能沒收或不宜執行沒收
    時，追徵其價額；犯罪所得，屬於犯罪行為人者，沒收之，
    於全部或一部不能沒收或不宜執行沒收時，追徵其價額；宣
    告前二條之沒收或追徵，有過苛之虞、欠缺刑法上之重要性
    、犯罪所得價值低微，或為維持受宣告人生活條件之必要者
    ，得不宣告或酌減之，刑法第38條第2項前段、第4項、第38
    條之1第1項前段、第3項、第38條之2第2項分別定有明文。
    又共同犯罪行為人之組織分工及不法所得，未必相同，其所
    得之沒收，應就各人分得之數為之，亦即依各共犯實際犯罪
    利得分別宣告沒收。所謂各人「所分得」，係指各人「對犯
    罪所得有事實上之處分權限」，法院應視具體個案之實際情
    形而為認定。
　㈡查扣案之iphone黑色手機1支為被告甲○○所有，並用以與被告
    戊○○聯繫使用等情，業據被告甲○○於本院審理中供明確（見
    本院卷二第191頁）；被告戊○○於警詢及本院訊問時則供稱
    ：我是利用我所有之未扣案不詳廠牌手機內安裝之FaceTime
    與甲○○聯繫，與被害人則是用微信聯繫等語（見偵2卷第25
    頁、本院卷一第42頁），堪認被告甲○○係以扣案之iphone黑
    色手機與被告戊○○聯繫，爰依刑法第38條第2項前段規定，
    宣告沒收；至被告戊○○則係利用未扣案之不詳廠牌手機與被
    告甲○○及被害人聯繫，應依同條第2項前段、第4項之規定，
    宣告沒收或追徵其價額。
  ㈢本案被告2人強盜之財物為現金2,500元、iphone手機2支及ad
    idas廠牌球鞋1雙等情，業經認定如前，而被告甲○○於偵查
    及本院審理中均供稱：我本案分得現金1,000元及iphone手
    機1支，其餘財物則由被告戊○○取得等語（見偵1卷第204頁
    、本院卷二第194頁）；於本院審理中復以證人身分具結證
    稱：我和戊○○自乙車返回甲車後，在甲車上我拿走1支手機
    ，現金部分戊○○則分了1,000元給我，他自己拿1,500元等語
    （見本院卷一第406頁），其陳述內容前後始終一致，堪信
    屬實，足認被告甲○○本案實際犯罪利得為現金1,000元及iph
    one手機1支，被告戊○○之實際犯罪所得則係現金1,500元、i
    phone手機1支及adidas廠牌球鞋1雙，且均未扣案，應依刑
    法第38條之1第1項前段、第3項之規定，分別宣告沒收或追
    徵其價額。
  ㈣扣案之白色帽T及黑色長褲各1件，均僅為被告甲○○之日常穿
    著衣物，並非供其犯罪所用之物等情，業據被告甲○○於本院
    審理中供述明確（見本院卷一第218頁、卷二第191頁），自
    毋庸宣告沒收。至未扣案之類似手槍外型物品，固為供被告
    戊○○為本案強盜犯罪所用之物，然並無證據證明該物品為可
    發射子彈具殺傷力之手槍，或可供為兇器使用，難認屬違禁
    物，被告戊○○持有該物品應非法之所禁，沒收欠缺刑法上之
    重要性，為免徒增將來執行程序之無益勞費，爰依刑法第38
    條之2第2項之規定，不予諭知沒收或追徵其價額。
據上論斷，應依刑事訴訟法第299條第1項前段，刑法第28條、第
328條第1項、第38條第2項前段、第4項、第38條之1第1項前段、
第3項，判決如主文。
本案經檢察官己○○提起公訴，檢察官丁○○到庭執行職務。
中　　華　　民　　國　　111 　年　　4 　　月　　21　　日
                  刑事第五庭  審判長法  官  唐中興
　　　　　　　　　                  法  官  李怡真
              　　　　　　　　　    法  官  黃世誠
以上正本證明與原本無異。
如不服本判決應於收受送達後20日內向本院提出上訴書狀，並應
敘述具體理由；其未敘述上訴之理由者，應於上訴期間屆滿後20
日內向本院補提理由書（均須按他造當事人之人數附繕本）「切
勿逕送上級法院」。
告訴人或被害人如不服判決，應備理由具狀向檢察官請求上訴，
上訴期間之計算，以檢察官收受判決正本之日起算。
　　　　                            書記官  楊均謙
中　　華　　民　　國　　111 　年　　4 　　月　　21　　日
附錄論罪科刑法條
中華民國刑法第328條第1項
意圖為自己或第三人不法之所有，以強暴、脅迫、藥劑、催眠術
或他法，至使不能抗拒，而取他人之物或使其交付者，為強盜罪
，處5年以上有期徒刑。